【裁判字號】    89,自,341
【裁判日期】    900809
【裁判案由】    侵占
【裁判全文】
臺灣高雄地方法院刑事判決                          八十九年度自字第三四一號
    自  訴  人  乙○○
    被      告  丁○○
    選任辯護人  謝嘉順
右列被告因侵占案件，經自訴人提起自訴，本院判決如左：
    主  文
丁○○無罪。
    理  由
一、自訴意旨略以：被告丁○○與自訴人原係夫妻關係，自訴人於民國七十九年七月
    二日因妨害兵役案件至高雄縣警察局林園分局到案，當時自訴人所有之ＢＭＷ自
    用小客車一部係以分期付款方式向林進財所購買，在林園分局時，林進財把車籍
    資料拿過來給警方查證，自訴人因要服刑，乃將車子要賣回給林進財，並約定價
    款為新台幣一百一十萬元，嗣後由被告丁○○向林進財收取該筆金錢後，被告丁○○竟未將該筆款項交予自訴人，而侵占入己；丁○○並於七十九年七月二日於
    林園分局收受被告交予保管之將勞力士手錶一只（價值七十五萬元）後，竟予以
    典當，並將所得款項侵占入己；又被告丁○○於八十年十二月間受自訴人之託向
    林勝彥收取自訴人向林勝彥所借之十萬元，被告丁○○竟於收取該筆款項後，未
    交付自訴人使用即予侵占入己；因認被告丁○○涉有侵占之罪嫌等語。
二、按犯罪事實應依證據認定之，無證據不得推定其犯罪事實；不能證明被告犯罪者
    ，應諭知無罪之判決，刑事訴訟法第一百五十四條、第三百零一條第一項分別定
    有明文。而刑事訴訟法上所謂認定犯罪事實之證據，係指足以認定被告確有犯罪
    行為之積極證據而言，如未能發現相當證據或證據不足以證明，自不能以推測或
    擬制之方法，以為裁判基礎，此有最高法院二十九年上字第三一○五號判例及四
    十年台上字第八十六號判例可供參照；又認定犯罪事實，所憑之證據，雖不以直
    接證據為限，間接證據亦包括在內，然無論直接或間接證據，其為訴訟上之證明
    ，須於通常一般之人均不致於有所懷疑，而得確信其為真實之程度者，始得據之
  為有罪之認定，倘其證明尚未達到此一程度，而有合理性懷疑之存在時，即無從
    為有罪之認定，此亦有最高法院七十六年台上字第四九八六號判例可資參照。次
    按刑法上之侵占罪，以意圖為自己或第三人不法之所有，而擅自處分自己持有之
    他人所有物，即變更持有之意為不法所有之意，為其構成要件，此有最高法院四
    十一年度台非字第五七號判例可供參照，可知刑法侵占罪，須行為人主觀上有不
    法所有之意圖，並在客觀上有將原為他人持有之物變更為自己持有之行為，始足
    構成。
三、訊之被告丁○○對於將被告所交付之車子出售與勞力士手錶典當，及受自訴人之
    託向丙○○拿錢等情固不諱言，惟堅決否認有何侵占之犯行，辯稱出售車子及典
    當勞力士手錶所得之款項分別為四十幾萬元及十幾萬元，丙○○部分僅收取六萬
    元，所得之金錢部分交付予甲○○作為伊與自訴人結婚時請其錄影及康樂隊之費
    用，部分作為伊生活費用，且自訴人在看守所羈押時伊經常前往探視亦支付相當
    花費，而伊與自訴人原有婚姻關係，被告負擔伊生活上之費用亦屬正常之事，並
    無涉及侵占之問題等語。經查，（一）自訴人對於其所訴將車賣回予「林進財」
    並約定價金一百十萬元部分，迄未能提供「林進財」者之真實姓名地址以供調查
    ，且對於交予被告保管之將勞力士手錶典當所得之金額，亦未提出明確之證據以
    資證明，而丙○○部分則係丙○○畏懼自訴人供出其有收受贓物之行為，而分別
    於八十年十二月二日及九十年一月七日交付被告四萬元及二萬元，共計六萬元，
    非自訴人所稱之十萬元，此業據證人丙○○於審理中證述明確（見本院八十九年
    十二月二十日訊問筆錄、九十年七月二十四日審判筆錄），並有被告丁○○當時
    所簽名之保管條影本二紙附卷可稽，依此自訴人所稱被告侵占賣車及典當手錶金
    額及向丙○○收取之金錢，分別有一百十萬元、七十五萬元及十萬元一節尚無法
    逕信為真實；（二）又被告與自訴人於七十九年三月間結婚並共同居住、生活，
    至自訴人因恐嚇罪被判處有期徒刑六月，並於八十一年一月二十一日入監服刑，
    至八十一年七月二十日執行完畢後出監，期間被告仍至監所探視自訴人，其後因
    被告認為自訴人另結新歡，二人感情始交惡，此等情節業經被告及自訴人所供述
    無誤，則被告在此七十九年三月間至八十一年七月間，不僅有婚姻關係，且相處
    正常感情亦尚未交惡，則自訴人將車子、勞力士手錶交予被告出售或典當，所得
    之金錢，作為二人共同之生活費用甚為正常合理，自難謂自訴人僅係將該款項交
    予被告保管而持有，此參之自訴人遲至八十九年六月三十日已歷近十年始具狀提
    起本件之自訴益明；（三）況依自訴人於審理中之指稱：其有叫被告交二十萬元
    給甲○○，這筆錢是七十九年六月底甲○○向我借的，所以我才叫被告把錢拿給
    他等語（見本院九十年七月二十四日審判筆錄），而證人甲○○亦於審理中先後
    證稱：七十九年四月二十五左右有收到被告交付其二十萬元，是替被告與自訴人
    辦喜宴錄影、康樂隊的費用等語（見本院八十九年十二月二十日訊問筆錄），及
    證稱：確實有拿到被告交付二十萬元，時間我已不記得了，但這筆費用是用來繳
    付康樂隊及結婚費用的等語（見本院九十年七月二十四日審判筆錄），顯見被告
    丁○○確有依自訴人所囑咐交二十萬元甲○○，被告所辯稱賣車及典當手錶之金
    錢，其中有二十萬是支付予甲○○等語應為可採，而此益證被告係將被告車子出
    售及手錶典當所得款項作為被告與自訴人二人共同之花費使用。綜上所述，自訴
    人所稱交予被告共計高達一百九十五萬元之數額，尚無從證明，而被告依自訴人
    之意將車子出售、手錶典當及向丙○○收取之金錢後持以使用，客觀上並非如自
    訴人所稱係為自訴人所持有，主觀上亦難謂有何不法之意圖，本件自難以自訴人
    之指訴即逕認被告有何侵占之行為；此外，復查無其他積極證據足認被告有何侵
    占之犯行，依上開說明，自屬犯罪不能證明，應為無罪之諭知。
據上論斷，應依刑事訴訟法第三百四十三條、第三百零一條第一項，判決如主文。
中    華    民    國      九十      年      八      月        九        日
                                  臺灣高雄地方法院刑事庭
                                      法  官    林 俊 寬
右正本證明與原本無異。
如不服本判決，應於判決送達後十日內，向本院提出上訴狀。
                                      書記官    李 文 廣
中    華    民    國      九十      年      八      月        九        日


司法院資訊處製作；財團法人民間司法改革基金會備份。
